臺灣臺北地方法院刑事判決
111年度簡上字第56號
上  訴  人  臺灣臺北地方檢察署檢察官
上  訴  人  
即  被  告  劉素英



選任辯護人  葉建偉律師
被      告  曾兆福



上列上訴人等因被告等違反就業服務法等案件，不服本院中華民
國111年2月15日110年度簡字第2303號第一審刑事簡易判決（起
訴案號：109年度偵字第17286、29348號、110年度偵字第5441號
），提起上訴，本院管轄之第二審合議庭判決如下︰
    主  文
原判決關於劉素英沒收部分撤銷。
扣案如附表所示之物沒收。扣案之被告劉素英犯罪所得新臺幣貳
佰肆拾捌萬伍仟元沒收。
其餘上訴駁回。
    事實及理由
一、按上訴得對於判決之一部為之；對於判決之一部上訴者，其
    有關係之部分，視為亦已上訴，但有關係之部分為無罪、免
    訴或不受理者，不在此限；上訴得明示僅就判決之刑、沒收
    或保安處分一部為之，民國110年6月16日修正公布、同年月
    18日施行之刑事訴訟法第348條定有明文。本案檢察官於本
    院準備、審判程序均明示僅針對原判決事實欄二、三所示犯
    行部分之量刑及原判決之沒收部分(其中關於犯罪所得沒收
    部分，僅針對原判決事實欄二關於附表二、三之犯罪所得沒
    收部分)提起上訴，至被告劉素英亦提起上訴，且於本院準
    備、審判程序均明示僅針對原判決事實欄二關於附表二、三
    之犯罪所得沒收部分提起上訴(見本院卷第67頁、第114頁、
    第116至117頁)，故依前揭規定，本院以經原判決認定之事
    實及論罪為基礎(詳如附件)，僅就前述原審量刑及沒收部分
    進行審理，先予說明。
二、檢察官上訴意旨略以：依被告劉素英犯罪時間長達3年多、
    非法媒介多達10位「失聯移工」非法受雇、不法所得累積多
    達新臺幣(下同)272萬1,500元、遭查扣金額多達606萬6,000
    元、破壞外籍勞工合法就業市場甚鉅，及被告曾兆福以提供
    銀行帳戶方式，幫助被告劉素英遂行違反就業服務法之犯行
    長達18個月之久，其等之犯罪情節均難謂輕微，原判決對其
    等之量刑及對被告劉素英宣告緩刑之期間及所定負擔過輕，
    而難收矯正之效；原判決附表二、三計算之被告劉素英犯罪
    所得金額，容有未洽，實應如檢察官於原審所提之計算書(
    見本院110年度易字第311號卷，下稱原審卷，該卷第117頁)
    ；被告劉素英之扣案物，除Samsung手機1支(IMEI：0000000
    00000000、000000000000000號)及辯護人於原審主張與本案
    無關部分外，其餘顯可疑與本案有高度關連，均請沒收，至
    被告曾兆福之扣案物，請依法審酌是否與本案有關等語。
三、被告劉素英上訴意旨略以：原判決附表二、三之編號3、6、
    10計算之被告劉素英犯罪所得金額有誤，依序應為28萬8,00
    0元、27萬元、28萬8,000元等語。　　
四、原判決所處之刑部分：
　　按刑之量定，為求個案裁判之妥當性，法律賦予審判法院裁
    量之權。量刑之輕重，屬於為裁判之法院得依職權自由裁量
    之事項，苟其量刑已以行為人之責任為基礎，並斟酌刑法第
    57條各款所列情狀，在法定刑度內，酌量科刑，而無偏執一
    端，致明顯失出失入情形，上級審法院即不得單就量刑部分
    遽指為不當或違法（最高法院75年台上字第7033號、72年台
    上字第6696號判決先例意旨參照）。經查，原判決於理由內
    詳為說明係：審酌被告劉素英為貪圖賴以維生之利益，非法
    媒介外國人為他人工作，有害主管機關對於外籍勞工居留制
    度之管理，亦影響合法外籍勞工及本國人就業權益，而被告
    曾兆福原為印尼籍，後歸化為我國人民並於經營印尼商店，
    知悉金融帳戶應由自己妥善管理及使用，不可任意將自己之
    金融帳戶以買賣或借予方式交付他人，卻因被告劉素英商以
    對價交付，而幫助被告劉素英遂行犯罪，所為均屬不該，惟
    念被告2人犯後坦認犯行，又本次遭查獲非法媒介外國人為
    他人工作之人數共有10人、媒介期間非短，期間所抽取之仲
    介費金額累積可觀，兼衡其等自陳之教育程度、家庭經濟生
    活狀況、本案犯罪獲利及造成危害之程度，暨其等犯罪動機
    、目的、情節、手段、素行等一切情狀，就被告劉素英如原
    判決事實欄二所示犯行，據以量處有期徒刑6月，併科罰金2
    0萬元，且上開有期徒刑部分，經與對於原判決事實欄一所
    示犯行量處之刑定應執行有期徒刑10月，緩刑2年，並於原
    判決確定之日起1年內向公庫支付70萬元，及就被告曾兆福
    如原判決事實欄三所示犯行，據以量處拘役40日，緩刑2年
    ，並於原判決確定之日起1年內向公庫支付5萬元。顯已依其
    等行為責任為基礎，斟酌刑法第57條各款所列情狀而為刑之
    量定，經核並無量刑輕重相差懸殊等裁量權濫用之情形。從
    而，檢察官以前開理由提起上訴，指摘原判決就事實欄二、
    三所示犯行部分之量刑過輕等語，為無理由，應予駁回。
五、原判決沒收部分：
　㈠供犯罪所用之物部分：
　⒈扣案如附表所示OPPO手機1支(即他卷一第463至469頁之扣押
    物品目錄表【下稱扣押物品目錄表】編號5所示之物)，為被
    告劉素英所有，且係供其與原判決附表二編號4之雇主陳榮
    吉聯繫媒介失聯移工WIWIN NUR HALIMAH 之用，業據證人即
    陳榮吉之子陳瑞彬於專勤隊詢問及偵訊時證述在卷(見他卷
    一第574至575頁、第598頁)，爰依刑法第38條第2項前段規
    定宣告沒收。
　⒉原判決說明：扣案如被告曾兆福之國泰世華銀行金融卡及存
    摺，雖自被告劉素英住處扣得，且屬供犯罪所用之物，惟該
    帳戶為被告曾兆福所有；而扣案之蔡淑女之國民身分證、陳
    張秀梅、林英子之國民身分證暨健保卡各1張，亦分為其名
    義人所有，考量該等證件、金融卡、存摺等均屬個人專屬物
    品，倘經重新申請補發，則該物即已失去功用，或該等帳戶
    倘遭通報警示後，該等交易工具已無從供被告劉素英任意使
    用，實欠缺刑法上之重要性，故均依刑法第38條之2第2項之
    規定，皆不予宣告沒收。經核與法並無不合，應予維持。
　⒊至於被告劉素英其餘遭扣案之物，以及被告曾兆福遭扣案之
    物，卷內並無積極證據證明與本案犯罪有直接關聯，爰均不
    予宣告沒收。
　㈡被告劉素英之犯罪所得部分：
　⒈關於原判決附表二、三之編號1、5、9部分，被告劉素英所得
    之仲介費即犯罪所得依序為1萬6,000元、36萬元、16萬元，
    此有原判決附表三編號1、5、9之證據出處欄所示之證據可
    憑，且為檢察官及被告劉素英所不爭執，堪以認定。
　⒉原判決附表二、三之編號2部分：
　⑴證人即雇主廖本鉛於109年6月16日專勤隊詢問時證稱：ERTI 
    SETYOWATI從107年至今看護我岳母，其仲介向我收取之仲介
    費，於3年前一開始為6,000元，到最近這2個月降為2,500元
    (見他卷一第117至118頁)，及於偵訊時證稱：我每月5至7日
    給付仲介費，一開始仲介費為每月6,000元、其後為5,000元
    、4,000元、3,000元，最近2個月降到2,500元，另看護費是
    每個月直接給看護現金3萬元等語(見他卷一第140頁)。至證
    人ERTI SETYOWATI於警詢時則證稱：雇主給付的月薪為3萬3
    ,000元，但仲介要求我每月支付3,000元仲介費，因此雇主
    發薪時會先扣除3,000元，所以我實領月薪3萬元，至於雇主
    以何種方式支付仲介，我不清楚等語(見他卷一第151頁)。
　⑵上開證人關於被告劉素英每月所收取仲介費金額之證詞並不
    一致，故依有利被告劉素英之認定，應認除最後2個月為每
    月2,500元外，其餘均為每月3,000元。從而，被告劉素英自
    107年1月起至109年6月16日為止所得之仲介費即犯罪所得，
    應如原判決認定之8萬9,000元(計算式：3,000元×28次＋2,50
    0元×2次＝8萬9,000元)，檢察官上訴主張每月仲介費應以均
    價4,250元計算，故此部分之犯罪所得為12萬7,500元等語，
    尚非可採。
　⒊原判決附表二、三之編號3部分：
　⑴證人即雇主陳超明於專勤隊詢問及偵訊時證稱：MARATI每月
    看護的薪資為4萬2,000元，我於每月3日以匯款支付仲介，
    但經我太太與MARATI聊天，MARATI說她每月所得薪資為3萬
    元等語(見他卷一第194至195頁、第214至215頁)，及證人MA
    RATI於109年6月16日警詢時證稱：我從106年4月6日開始工
    作，剛開始是男仲介給我錢，後來是女仲介即大姐(按：經
    指認為被告劉素英)給我錢等語(見他卷一第242至243頁)，
    嗣於109年6月19日專勤隊詢問時證稱：大姐接手給我薪資約
    2年多等語(見偵29348卷第279頁)。
　⑵依上開證人之證詞，被告劉素英每月收取之仲介費為1萬2,00
    0元(計算式：4萬2,000元－3萬元＝1萬2,000元)。至其收取仲
    介費之期間，依有利被告劉素英之認定，應依其實際給付薪
    資予MARATI之期間「2年多」推認，而認係自109年6月16日
    回溯2年1月，即自107年6月起算至109年6月16日止。因此，
    被告劉素英於上開期間收取之仲介費即犯罪所得，應如原判
    決認定之30萬元(計算式：1萬2,000元×25次＝30萬元)，檢察
    官、被告劉素英分別上訴主張被告劉素英收取仲介費之次數
    為39次、24次，故此部分之犯罪所得為46萬8,000元、28萬8
    ,000元等語，均非可採。
　⒋原判決附表二、三之編號4部分：
　⑴證人陳瑞彬於專勤隊詢問時證稱：WIWIN NUR HALIMAH是我父
    親陳榮吉所聘僱，已經2年多了，我們每月15日結算並給付
    仲介蔡小姐(按：經指認應為被告劉素英)現金4萬5,000元，
    再由仲介轉交薪水給WIWIN NUR HALIMAH，我不知道仲介拿
    多少仲介費等語(見他卷一第574至576頁、第597至598頁)，
    及證人WIWIN NUR HALIMAH於109年6月22日專勤隊詢問及偵
    訊時證稱：我今天遭查獲擔任看護之工作係從106年10月21
    日開始，工作係經由1位女仲介介紹，雇主每月給我薪資3萬
    元等語(見他卷一第603、626頁)。
　⑵互核上開證人證詞，足認被告劉素英自106年10月21日起至10
    9年6月22日止，每月15日收取之仲介費為1萬5,000元(計算
    式：4萬5,000元－3萬元＝1萬5,000元)，故被告劉素英於上開
    共32個月期間所得之仲介費即犯罪所得，應如檢察官上訴主
    張之48萬元(計算式：1萬5,000元×32次＝48萬元)，原判決以
    31次計算仲介費總額，而認此部分之犯罪所得為46萬5,000
    元等語，容有未洽。
　⒌原判決附表二、三之編號6部分：
　⑴證人王儀婷於109年6月23日專勤隊詢問及偵訊時證稱：SUMIR
    AH是我先生高哲志所聘僱，從107年4月左右開始工作，薪水
    每月4萬元，每月21或22日直接拿給仲介蔡小姐(按：經指認
    為被告劉素英)，仲介再給看護3萬元等語(見他卷一第710至
    712頁、第743至744頁) ，及證人SUMIRAH於109年6月23日專
    勤隊詢問及偵訊時證稱：2年前的夏天，仲介(按：經指認為
    被告劉素英)帶我接阿嬤出院，那時我開始照顧阿嬤，3個月
    後阿嬤過世了，我接著照顧阿公，至今照顧約2年，仲介每
    月21日會給我薪水現金3萬元等語(見他卷一第751至752頁、
    第754頁、第774至775頁)。
　⑵互核上開證人證詞，足認被告劉素英於自107年4月起至109年
    6月23日止，每月21或22日收取仲介費1萬元(計算式：4萬元
    －3萬元＝1萬元)，故被告劉素英於上開共27個月期間所得之
    仲介費即犯罪所得，應如檢察官及被告劉素英上訴主張之27
    萬元(計算式：1萬元×27次＝27萬元)，原判決以29次計算仲
    介費總額，而認此部分之犯罪所得為29萬元等語，容有未洽
    。
　⒍原判決附表二、三之編號7、8部分：
　⑴證人即雇主李藍於109年6月23日專勤隊詢問及同年月24日偵
    訊時證稱：WATINI、MARSINI係由仲介周小姐(按：經指認為
    被告劉素英)帶來我家看護我婆婆，她們2人日薪為1,300元
    ，每月30或31日結算1次等語(見他卷二第4至6頁、第46至47
    頁) ，證人WATINI於109年6月23日專勤隊詢問及同年月24日
    偵訊時證稱：仲介(按：經指認為被告劉素英)於106年8月11
    日帶我到工作地點，從事看護工作，我領月薪大概3萬9,000
    元，其中9,000元給仲介，每月30日發薪等語(見他卷二第91
    至93頁、第120至121頁)，及證人MARSINI於109年6月23日專
    勤隊詢問及同年月24日偵訊時證稱：仲介(按：經指認為被
    告劉素英)於107年6月3日帶我到工作地點，從事看護工作，
    我領月薪大概3萬9,000元，其中9,000元給仲介，每月月底
    發薪等語(見他卷二第55至58頁、第82至83頁)。
　⑵互核上開證人證詞，足認：①關於WATINI部分，被告劉素英自
    106年8月11日起至109年6月23日止之34個月，每月底之30或
    31日收取仲介費9,000元，故被告劉素英於上開期間所得之
    仲介費即犯罪所得，應為30萬6,000元(計算式：9,000元×34
    次＝30萬6,000元)，原判決認定、檢察官上訴主張被告劉素
    英收取仲介費之次數各為33次、35次，故此部分之犯罪所得
    分為29萬7,000元、31萬5,000元等語，均有未洽。②關於MAR
    SINI部分，被告劉素英自107年6月3日起至109年6月23日止
    之24個月，每月底之30或31日收取仲介費9,000元，故被告
    劉素英於上開期間所得之仲介費即犯罪所得，應如原判決認
    定之21萬6,000元(計算式：9,000元×24次＝21萬6,000元)，
    檢察官上訴主張被告劉素英收取仲介費之次數為25次，故此
    部分之犯罪所得為22萬5,000元等語，並無理由。
　⒎原判決附表二、三之編號10部分：
　⑴證人即雇主李美汝於專勤隊詢問及偵訊時證稱：WASTIRIH BT
     TASMIN SARBA從108年4月初開始在我家工作到109年6月24
    日，1個月薪資4萬5,000元，一開始都是每月底結算，後來
    改成每月1日結算，我是拿現金給仲介(按：經指認為被告劉
    素英)等語(見他卷二第131至132頁、第161至162頁)，及證
    人WASTIRIH BT TASMIN SARBA於專勤隊詢問及偵訊時證稱：
    我從108年4月開始工作，一開始薪水為2萬5,000元，大概10
    9年1月薪水調漲至2萬7,000元，每月1日或2日由仲介(按：
    經指認為被告劉素英)向雇主拿到薪水後，她再拿薪水(現金
    )給我等語(見他卷二第176至177頁、第198至199頁)。
　⑵互核上開證人證詞，足認被告劉素英自108年4月至同年12月
    共9個月之每月仲介費為2萬元(計算式：4萬5,000元－2萬5,0
    00元＝2萬元)，至於109年1月至同年6月24日共6個月之每月
    仲介費則為1萬8,000元(計算式：4萬5,000元－2萬7,000元＝1
    萬8,000元)。是以，被告劉素英自108年4月起至109年6月24
    日為止所得之仲介費即犯罪所得，應如被告劉素英上訴主張
    之28萬8,000元(計算式：2萬元×9次＋1萬8,000元×6次＝28萬8
    ,000元)，原判決認每月仲介費均為2萬元，故此部分之犯罪
    所得為30萬元等語，尚有未洽。
　⒏綜上，原判決附表二、三所認被告劉素英之犯罪所得，其中
    編號4、6、7、10依序認定為46萬5,000元、29萬元、29萬7,
    000元、30萬元部分，均有未洽，而應依序改認為48萬元、2
    7萬元、30萬6,000元、28萬8,000元，此再加計如原判決附
    表二、三之編號1、2、3、5、8、9依序所認1萬6,000元、8
    萬9,000元、30萬元、36萬元、21萬6,000元、16萬元之犯罪
    所得後，合計為248萬5,000元，而該所得即在扣案現金606
    萬6,000元之中，業據被告劉素英於原審審理時供承在卷(見
    原審卷第114頁)，爰依刑法第38條之1第1項前段，自上開扣
    案現金中，依上開認定之犯罪所得數額即248萬5,000元宣告
    沒收。至於被告劉素英其餘經查扣之現金，經核尚與本案無
    實質關聯，自無從沒收。
　㈢綜上，原判決就附表所示之物未宣告沒收，且原判決認被告
    劉素英犯罪所得合計為249萬3,000元，尚有未合，本院自難
    就此部分予以維持。檢察官、被告劉素英就此部分之上訴，
    非無理由，應由本院予以撤銷改判。
據上論斷，應依刑事訴訟法第455條之1第1項、第3項、第368條
、第369條第1項前段，判決如主文。　
本案經檢察官邱耀德提起公訴及提起上訴，檢察官邱曉華到庭執
行職務。
中　　華　　民　　國　　111 　年　　11　　月　  16　　日
　　　　　　　　　刑事第七庭  審判長法　官　廖建傑
　　　　　　　　　                  法  官  王沛元
　　　　　　　　　                  法  官  蘇宏杰
以上正本證明與原本無異。
不得上訴。
                                    書記官  徐鶯尹
中　　華　　民　　國　　111 　年　　11　　月　　17　　日
附表：
應沒收之物 數量 劉素英所有之OPPO手機（IMEI：000000000000000、000000000000000號，含門號0000000000號SIM卡)  1支